【裁判字號】    95,交上訴,23
【裁判日期】    950428
【裁判案由】    公共危險等
【裁判全文】
臺灣高等法院刑事判決                95年度交上訴字第23號
上  訴  人  臺灣板橋地方法院檢察署檢察官
上  訴  人
即  被  告  丁○○
選任辯護人  陳世杰  律師
上列上訴人因被告公共危險等案件，不服臺灣板橋地方法院94年
度交訴字第125號，中華民國95年1月27日第一審判決（起訴案號
：臺灣板橋地方法院檢察署94年度核退偵字第687號），提起上
訴，本院判決如下：
    主  文
上訴駁回。
    事  實
一、丁○○明知其重型機車之駕駛執照前因交通違規案件，已遭
    主管機關執行吊銷，且迄未再行考領，竟於民國93年6月3日
    22時30分許，駕駛車牌號碼LLI-201號重型機車，沿臺北縣
    土城市○○路由南往北方向（往清水路方向）行駛，途經青
    雲路293號前，本應注意車前狀況及兩車併行之間隔，隨時
    採取必要之安全措施，而依當時天候晴、夜間有照明、光線
    充足、現場柏油路面、乾燥、無缺陷、亦無障礙物等情況，
    並無不能注意之情事，竟疏未注意車前狀況，適有丙○○亦
    疏未注意飲用酒類後其吐氣酒精濃度超過每公升0.25毫克或
    血液中酒精濃度超過百分之0.05以上者，不得駕車，而於飲
    用酒類，吐氣酒精濃度經換算已達每公升1.58毫克後，仍駕
    駛車牌號碼LCL-693號重型機車沿青雲路同向行駛至該處（
    丙○○所涉公共危險罪嫌，業經臺灣板橋地方法院檢察署檢
    察官以94年度核退偵字第687號為職權不起訴處分確定），
    因雙方之上揭過失，致丁○○所駕駛上開機車之「右前車頭
    」從後方撞擊丙○○所駕駛上開機車之「左後側車身」後，
    丙○○隨即失去平衡而人車倒地，因此受有肝臟裂傷併內出
    血、右側顱內出血、右鎖骨骨折等傷害（丁○○則未受傷害
    ），經送醫治療及復健迄今，丙○○仍有左側肢體無力之症
    狀，行動受限，僅能靠拐杖走幾步路，已對其身體肢體之機
    能造成重大影響，且復原不易，而達重大難治之重傷程度。
    嗣丁○○於駕駛上開機車肇事後，明知汽車駕駛人駕駛汽車
    肇事致人受傷或死亡，應即採取救護或其他必要之措施，不
    得駛離，然因恐其無照駕駛遭警取締，竟另萌生肇事逃逸之
    犯意，於明知其已肇事致人受傷後，仍不為必要之安全救助
    ，置丙○○之傷勢於不理，逕將其碰撞後亦倒地熄火之上開
    機車牽起，於重新發動後駛離現場。幸因路人目睹肇事經過
    ，記下丁○○上開機車之車號，提供警方線索，始經警循線
    查獲上情。
二、案經丙○○訴由臺北縣政府警察局土城分局報請臺灣板橋地
    方法院檢察署檢察官偵查起訴。臺灣板橋地方法院於準備程
    序進行中，被告就被訴事實為有罪之陳述，經告知簡式審判
    程序之旨，並聽取當事人之意見後，合議庭裁定由受命法官
    獨任進行簡式審判程序。
    理  由
壹、程序部分：
    本件被告所犯之罪，並非死刑、無期徒刑、最輕本刑為三年
    以上有期徒刑之罪，亦非高等法院管轄第一審案件，原審於
    準備程序進行中，被告等人先就被訴事實為有罪之陳述，經
    告知被告簡式審判程序之旨，並聽取檢察官、被告及辯護人
    之意見後，合議庭裁定由受命法官進行簡式審判程序，是本
    件之證據調查，依刑事訴訟法第273條之2規定，不受同法第
    159條第1項、第161條之2、第161條之3、第163條之1及第16
    4條至第170條規定之限制，合先敘明。
貳、實體部分：
一、上訴人即被告之供述與辯解：
    被告丁○○於本院審理時辯稱：僅擦撞，伊沒有撞到告訴人
    丙○○，是被害人撞到伊，肇事後認為沒伊的事，扶起機車
    併發動引擎後離開現場，非肇事逃逸云云，選任辯護人為被
    告廖辯護稱：是告訴人丙○○的機車是為了閃避小狗，才擦
    撞被告丁○○的，不是被告丁○○擦撞告訴人丙○○，被告
    丁○○沒有沒有肇事逃逸等語（見本院95年4月21日審判程
    序筆錄）。
二、認定犯罪事實所憑之證據及理由：
（一）上揭車禍之事實，業據被告丁○○於原審審理時坦承不諱
      ，核與告訴人丙○○於警詢、檢察官偵訊及原審、本院審
      理時所指訴之肇事情節大致相符，且有證人甲○○○、戊
      ○○、乙○○於警詢時之證述可稽，此外復有道路交通事
      故現場圖、道路交通事故調查報告表(一)、(二)各1件、
      現場及車損照片12幀、舉發違反道路交通管理事件通知單
      影本2紙、財團法人亞東紀念醫院診斷證明書、病危通知
      書、94年8月17日亞歷字第0946410409號函各1件附卷可稽
      ，足認被告之自白確與事實相符，而堪採信。
（二）依告訴人丙○○於原審審理時所證：（肇事之前有無發現
      被告？）沒有，我是被人家從後面或側面撞到，撞到後我
      就昏迷了等語（見原審卷第36頁）；徵諸上述道路交通事
      故現場圖、現場及車損照片所示，本件車禍發生後，告訴
      人機車之最後靜止狀態，係以右側車身倒地，車頭朝西，
      車身與原行進方向約呈90度角，且現場留有由南往北延伸
      之刮地痕，長度約5.3公尺。且觀二車車損狀況，丁○○
      所駕駛上開機車之「右前車頭」及丙○○所駕駛上開機車
      之「左後側車身」有擦撞痕跡，有該二車輛肇事後相片足
      稽（見偵查卷第71頁），丁○○所駕駛上開機車之「右前
      車頭」從後方撞擊丙○○所駕駛上開機車之「左後側車身
      」，據此，堪認本件案發之際，應係被告所駕駛機車之右
      前車頭從後方撞擊告訴人機車之左後側車身，致告訴人失
      去平衡，始往右偏旋機車車頭後，再以右側車身倒地，至
      明。被告丁○○於本院審理時辯稱：僅擦撞，是被害人撞
      到伊云云，選任辯護人為被告廖辯護稱：是告訴人丙○○
      的機車是為了閃避小狗，才擦撞被告丁○○的云云，亦與
      二車車損狀況不合，委無可採。按汽車行駛時，駕駛人應
      注意車前狀況及兩車併行之間隔，並隨時採取必要之安全
      措施，道路交通安全規則第94條第3項定有明文。查被告
      係智識正常之成年男子，曾經考領駕照（案發時業經吊銷
      ），並駕駛重型機車上路，對於上開規定不能諉稱不知。
      而依當時天候晴、夜間有照明、光線充足、現場柏油路面
      、乾燥、無缺陷、亦無障礙物，並無不能注意之情事，竟
      疏未注意車前狀況，致其所駕駛機車之車頭從後方撞擊告
      訴人機車之後側車身，因而肇事，其應負過失罪責乙節，
      洵無疑義。辯護人於本院審理中請求再送汽車肇事覆議鑑
      定委員會鑑定，核無必要。
（三）告訴人於本件肇事後，受有肝臟裂傷併內出血、右側顱內
      出血、右鎖骨骨折等傷害，經送醫治療，前後開刀3次，
      目前尚在復健中，且仍有左側肢體無力之症狀，行動受限
      ，僅能靠拐杖走幾步路，其傷勢需長期治療，但復原不易
      ，為難治之傷害等情，有告訴人於原審審理時之證述可憑
      （見原審卷第37頁），並有財團法人亞東紀念醫院診斷證
      明書、病危通知書、94年8月17日亞歷字第0946410409號
      函各1件附卷可參。審酌告訴人之傷勢，洵已對身體肢體
      之機能造成重大影響，且復原不易，而達重大難治之重傷
      程度無疑。又告訴人係因本件車禍遭被告機車撞擊倒地而
      受有上開重傷，其所受重傷與被告之過失行為間，有相當
      因果關係，亦屬明確。
（四）本件被告於駕車撞擊告訴人之機車後，雙方人車均經倒地
      ，衡情被告對於其肇事致人受傷，絕無不知之理。詎被告
      竟不為必要之安全救助，置告訴人之傷勢於不理，逕將其
      倒地熄火之機車牽起，於重新發動後駛離現場，其主觀上
      有肇事逃逸之犯意甚明。
（五）綜上所述，本案事證明確，被告犯行均堪認定，應依法論
      科。
三、論罪：
    核被告所為，係犯刑法第284條第1項後段之過失致重傷罪及
    刑法第185條之4之駕駛動力交通工具肇事致人受傷而逃逸罪
    。按「汽車駕駛人，無駕駛執照駕車、酒醉駕車、吸食毒品
    或迷幻藥駕車、行駛人行道或行經行人穿越道不依規定讓行
    人優先通行，因而致人受傷或死亡，依法應負刑事責任者，
    加重其刑至二分之一」，道路交通管理處罰條例第86條第1
    項定有明文。本件被告之重型機車駕駛執照前因交通違規案
    件，已遭主管機關執行吊銷，且迄未再行考領之事實，業據
    被告於原審審理時自承在卷（見原審卷第39頁），並有舉發
    違反道路交通管理事件通知單影本1紙（見94年度核退毒偵
    字第687號卷第50頁，違規事實欄誤載為「駕駛執照『吊扣
    』期間駕車」）附卷可憑。被告之重型機車駕駛執照既經註
    銷，其於未另行考領駕駛執照前駕駛重型機車，自屬無駕駛
    執照駕車，且因而致人受傷，應依前開規定，就其過失致重
    傷罪部分加重其刑。所犯上開二罪，犯意各別，行為互殊，
    應予分論併罰。
四、維持原判決及駁回上訴之理由：
    原審認被告罪證明確，適用刑法第284條第1項後段、第185
    條之4、第51條第5款，道路交通管理處罰條例第86條第1項
    ，罰金罰鍰提高標準條例第1條前段規定，並審酌被告之過
    失程度、對於告訴人所造成之傷勢情況、其犯後曾與告訴人
    成立訴外和解，並承諾賠償新臺幣36萬元，惟未能依約履行
    ，又被告駕車肇事致人受傷後仍執意逃逸，對於受害人生命
    、身體及求償權之行使危害非輕，兼酌其素行狀況、犯罪之
    動機、目的、手段及犯後坦承犯行，頗見悔意，態度尚佳等
    一切情狀，就過失傷害人致重傷部分，量處有期徒刑陸月；
    另就駕駛動力交通工具肇事，致人受傷而逃逸部分，量處有
    期徒刑拾月，並定其應執行之刑有期徒刑壹年貳月。經核認
    事用法，並無違誤，量刑亦屬妥當。檢察官循告訴人請求上
    訴意旨以被告未與被害人及其家屬和解，原審僅量處有期徒
    刑壹年貳月，顯屬過輕；被告上訴意旨仍執陳詞，否認犯罪
    ，指摘原判決不當，均無理由，應予駁回。
五、適用法律：
據上論斷，應依刑事訴訟法第368條，判決如主文。
本案經檢察官呂丁旺到庭執行職務。
中    華    民    國    95    年    4     月    28    日
                  刑事第十八庭審判長法  官  溫耀源
                                    法  官  周政達
                                    法  官  邱同印
以上正本證明與原本無異。
公共危險部分，如不服本判決，應於收受送達後十日內向本院提
出上訴書狀，其未敘述上訴之理由者並得於提起上訴後十日內向
本院補提理由書（均須按他造當事人之人數附繕本）。
過失傷害人致重傷部分，不得上訴。
                                    書記官  莊昭樹
中    華    民    國    95    年    4     月    28    日
附錄：本案論罪科刑法條全文
中華民國刑法第185條之4 ：
駕駛動力交通工具肇事，致人死傷而逃逸者，處6月以上5年以下
有期徒刑。
中華民國刑法第284條：
因過失傷害人者，處6月以下有期徒刑、拘役或5百元以下罰金，
致重傷者，處1年以下有期徒刑、拘役或5百元以下罰金。
從事業務之人，因業務上之過失傷害人者，處1年以下有期徒刑
、拘役或1千元以下罰金，致重傷者，處3年以下有期徒刑、拘役
或2元以下罰金。


司法院資訊處製作；財團法人民間司法改革基金會備份。
